【裁判字號】    99,審易,4766
【裁判日期】    991213
【裁判案由】    傷害等
【裁判全文】
臺灣高雄地方法院刑事判決            99年度審易字第4766號
公  訴  人  臺灣高雄地方法院檢察署檢察官
被      告  黃裕斌
上列被告因家庭暴力之傷害等案件，經檢察官提起公訴（99年度
偵字第27499 號、第29151 號），本院判決如下：
    主  文
黃裕斌犯傷害罪，處有期徒刑月，如易科罰金，以新臺幣壹仟
元折算壹日。
    事  實
一、黃裕斌與黃玟歆係夫妻，2 人具有家庭暴力防治法第3 條第
    1 款之家庭成員關係。黃裕斌於民國99年6 月26日晚間10時
    許與黃玟歆發生爭吵後，因於99年6 月27日撥打電話予黃玟
    歆，黃玟歆未予接聽，遂於當日下午4 時許，前往黃玟歆位
    在高雄市新興區○○○路56號「九鈴遊藝場」之工作場所，
    要求黃玟歆與其一同返家，因黃玟歆不從，黃裕斌為使黃玟
    歆搭乘其所騎乘之機車與其返家，竟基於傷害人之身體及使
    人行無義務之事之犯意，明知黃玟歆已表明不願與其一起返
    家，卻仍強行將黃玟歆自上開遊藝場店內拖行至店外，且徒
    手毆打黃玟歆，致黃玟歆受有頭面部局部紅腫、頸肩部擦傷
    1 公分、背臀部擦傷3 公分、四肢多處瘀傷、擦傷及局部紅
    腫等傷害，黃玟歆因此而搭乘黃裕斌所騎乘之機車與其一同
    返回位在高雄市○○區○○路122 號住處，以此強暴方式使
    黃玟歆行無義務之事。
二、案經高雄市政府警察局三民第二分局報告臺灣高雄地方法院
    檢察署檢察官偵查起訴。
    理  由
一、按被告以外之人於審判外之言詞或書面陳述，除法律有規定
    者外，不得作為證據；又被告以外之人於審判外之陳述，雖
    不符刑事訴訟法第159 條之1 至第159 條之4 之規定，而經
    當事人於審判程序同意作為證據，法院審酌該言詞陳述或書
    面陳述作成時之情況，認為適當者，亦得為證據；當事人、
    代理人或辯護人於法院調查證據時，知有第159 條第1 項不
    得為證據之情形，而未於言詞辯論終結前聲明異議者，視為
    有前項之同意，刑事訴訟法第159 條第1 項、第159 條之5
    分別定有明文。查本案證人即告訴人黃玟歆於警詢及偵訊、
    證人陳美齡於偵訊時所為陳述，雖屬傳聞證據，且均查無符
    合同法第159 條之1 至之4 等前4 條之情形，檢察官、被告
    均已知悉該陳述屬傳聞證據，且於本院言詞辯論終結前均未
    聲明異議，本院審酌上開證述於作成之外部情狀，亦無任何
    不適當之情況，認以之作為本案之證據，應屬適當，是上開
    證述應均有證據能力。
二、訊據被告黃裕斌雖坦認有於上揭時、地拉扯告訴人黃玟歆至
    「九鈴遊藝場」店外，可能因此導致告訴人受有傷害，惟矢
    口否認有何徒手毆打及強制告訴人上車之犯行，辯稱：伊從
    頭到尾沒有毆打黃玟歆，只有與她發生拉扯；伊完全沒有強
    迫她搭伊機車一起回家云云。惟查：
  (一)證人即告訴人黃玟歆於偵查中證稱：黃裕斌到「九鈴遊藝場
    」伊工作的地方，強制的拉伊的手到外面去，強制伊坐他的
    機車回家，當時伊不願意跟他離開；在黃裕斌拉伊上機車之
    前，他用手朝伊的身體亂打等語（見偵一卷第23頁），核與
    其與警詢中所述內容一致，且與證人即在場目擊之陳美齡於
    偵查中證稱：黃裕斌一進九鈴遊藝場就硬把黃玟歆從九鈴遊
    藝場拖出去，就開始對黃玟歆拳打腳踢，因伊怕被黃裕斌打
    ，所以不敢過去勸架等語互核相符（見偵一卷第36頁），倘
    若被告僅強行拉扯而未出手毆打，證人陳美齡何有不敢前往
    勸架之情形？可見被告當時應有毆打告訴人，證人陳美齡始
    不敢加以勸阻，以免遭波及。另被告亦不否認當時有看到證
    人陳美齡在場（見本院卷第19頁），而證人陳美齡業已具結
    作證，其與被告並無任何仇隙，信無甘冒偽證罪責而虛偽陳
    述；證人黃玟歆亦已具結擔保證言之可信性，應無願負偽證
    刑責而設詞誣陷被告之理，是上開證人所述，均堪採信，堪
    認被告當時除強行拉扯告訴人至「九鈴遊藝場」店外，亦有
    毆打告訴人之行為。
  (二)告訴人因遭被告強行拉扯及毆打受傷之事實，此有高雄市立
    大同醫院委託財團法人私立高雄醫學大學附設中和紀念醫院
    經營家庭暴力事件驗傷診斷書、高雄市政府警察局三民第二
    分局處理家庭暴力與兒少保護案件調查紀錄（通報）表、民
    事通常保護令聲請書狀、危險評估量表附卷可稽（見偵卷一
    第8 頁至第12頁背面），足徵告訴人確實因被告上揭傷害行
    為致受有前開傷害甚明。
  (三)被告雖否認有何強制犯行，而以前詞置辯，然其於本院審理
    中自承：因為前一天晚上伊與告訴人有爭吵，伊想找告訴人
    一起吃飯，伊打電話給告訴人，第一通她沒接，第二通她就
    關機，所以伊就到「九鈴遊藝場」等她，後來伊問告訴人為
    什麼不接電話還關機，她就進去店裡，伊就跟著進去，並跟
    她說有什麼事回家再談，不要在公共場所吵，告訴人就回伊
    說「伊憑什麼管她，她不回家不行嗎？」伊2 人因此爭吵，
    伊就將告訴人拉出去，跟她說跟伊回家等語（見本院卷第20
    頁）。由此可見，被告主觀上已知告訴人並無隨同其返家之
    意願，且告訴人已以言詞反駁質問被告有何權利管束其自由
    ，被告內心應有所不悅；又告訴人先前已拒接被告電話及關
    機，被告已有所不滿，遂至「九鈴遊藝場」質問告訴人何以
    拒接電話及關機，告訴人非但未予回應，更以言語反問被告
    ，被告遭此言語諷刺，進而與告訴人發生爭吵，難認當時被
    告情緒毫無受影響，且被告亦急於令告訴人與其一同返家，
    為達此目的之下，衡情其因情緒激動而強行拉扯及出手毆打
    告訴人之事實堪以認定，告訴人在被告此等強暴行為之下，
    不得不違反意願而搭乘被告之機車與被告一起返家，而行無
    義務之事，亦堪認定。
  (四)綜上，被告確有強行拉扯並毆打告訴人之行為，造成告訴人
    受有上開傷害，並以此強暴方式違反告訴人之意願將其載離
    「九鈴遊藝場」，使告訴人行無義務之事，其前開所辯均屬
    推諉卸責之詞，無從採信。是以，本案事證明確，被告上揭
    犯行均堪認定，應依法論科。
三、按家庭成員間實施身體或精神上不法侵害之行為，即屬「家
    庭暴力」；所稱家庭暴力罪者，謂家庭成員間故意實施家庭
    暴力行為而成立其他法律所規定之犯罪者，家庭暴力防治法
    第2 條第1 款、第2 款定有明文。查被告與告訴人係夫妻關
    係，此有告訴人國民身分證影本附卷可參（見偵一卷第13頁
    ），具有家庭暴力防治法第3 條第1 款所定配偶之家庭成員
    關係，被告上開所為係屬家庭暴力行為，其故意對告訴人為
    傷害、強制行為，係屬對家庭成員間實施身體、精神上不法
    侵害之行為，即為家庭暴力防治法第2 條第1 款之家庭暴力
    ，且構成刑法上傷害罪、強制罪，然因家庭暴力防治法並無
    罰則規定，自應依刑法傷害罪、強制罪規定論罪。故核被告
    黃裕斌所為，係犯刑法第277 條第1 項傷害罪、第304 條第
    1 項強制罪。又被告為使告訴人搭乘機車隨同其返家，而強
    行拉扯及毆打告訴人，以此強暴方式達成使告訴人與其一同
    返家之目的，主觀上顯係基於單一行為決意，為達成此目的
    而實施傷害及強制行為，應係一行為觸犯上開二罪名，為想
    像競合犯，應依刑法第55條之規定，從一重之傷害罪處斷。
    公訴意旨認被告所為上開傷害罪、強制罪犯行部分，應予分
    論併罰，容有未合，應予指明。爰審酌被告與告訴人為夫妻
    關係，竟不思理性溝通，因一時情緒而以強暴手段造成告訴
    人受有上述傷害之情節，以及被告與告訴人迄未達成和解，
    並未取得告訴人之諒解，且僅坦承部分犯行，犯後態度難謂
    良好，暨其犯罪動機、手段及對告訴人所造成之危害程度等
    一切情狀，量處如主文所示之刑，並諭知易科罰金之折算標
    準，以示懲儆。
據上論斷，應依刑事訴訟法第299 條第1 項前段，家庭暴力防治
法第2 條第2 款，刑法第11條前段、第277 條第1 項、第304 條
第1 項、第55條、第41條第1 項前段，刑法施行法第1 條之1 第
1項 、第2 項前段，判決如主文。
本案經檢察官李英霆到庭執行職務。
中    華    民    國    99    年    12    月    13    日
                  刑事第十庭    法  官  王靖茹
得上訴
以上正本證明與原本無異。
如不服本判決應於收受判決後10日內向本院提出上訴書狀，並應
敘述具體理由。其未敘述上訴理由者，應於上訴期間屆滿後20日
內向本院補提理由書(均須按他造當事人之人數附繕本)「切勿逕
送上級法院」。
中    華    民    國    99    年    12    月    13    日
                                書記官  楊明月
附錄本判決論罪之法條全文
〈中華民國刑法第277條條第1項〉
傷害人之身體或健康者，處3 年以下有期徒刑、拘役或1 千元以
罰金。
〈中華民國刑法第304條第1項〉
以強暴、脅迫使人行無義務之事或妨害人行使權利者，處3 年以
下有期徒刑、拘役或3 百元以下罰金。

司法院資訊處製作；財團法人民間司法改革基金會備份。
